臺灣臺北地方法院刑事判決　　　　　　　　　　　　九十二年度訴字第一九六九號
　　公　訴　人　臺灣臺北地方法院檢察署檢察官
　　被　　　告　乙○○
　　選任辯護人　賴建男律師
　　　　　　　　陳溫紫律師
右列被告因偽造文書案件，經檢察官提起公訴（九十一年度偵字第三九九五號），本
院判決如左：
    主  文
乙○○連續行使偽造私文書，足以生損害於公眾及他人，處有期徒刑肆月，如易科罰
金，以佰元折算壹日。
偽造於民國九十年六月十四日「曾豊鈞勞工保險退保申報表」上偽造之「健長貿易有
限公司」印文壹枚、「丙○○」印文貳枚、偽造於民國九十年七月十六日「甲○○勞
工保險退保申報表」上及偽造於民國九十年六月二十一日「健長貿易有限公司行動電
話業務申請書」上偽造「健長貿易有限公司」、「丙○○」之印文各壹枚、以及偽造
之「健長貿易有限公司」及「丙○○」印章各壹枚均沒收。
    事  實
一、乙○○係「豪琦貿易有限公司」（下稱豪琦公司）負責人，丙○○為「健長貿易
    有限公司」（下稱健長公司）負責人，二公司因有業務合作關係，自民國八十七
    年間起共用台北市○○○路十二號六樓之辦公處所，嗣因嫌隙，故丙○○欲健長
    公司欲搬離該處，乙○○因此懷疑係健長公司員工曾豊鈞、甲○○從中挑撥丙○○所致心生不滿，乃開始竊聽健長公司電話，而後竊聽得知曾豊鈞於聊天中言及
    計畫離職返美之事等情，至此，乙○○乃萌行使偽造文書之概括犯意，利用與健
    長公司共用辦公室有機會取得「健長貿易有限公司」、「丙○○」印章、印文之
    機會，先以透過媒介物轉印之方式，轉印「健長貿易有限公司」及「丙○○」印
    文至曾豊鈞、甲○○二人勞工保險退保申報表上而盜用印文（其中曾豊鈞勞工保
    險退保申報表上盜用「丙○○」印文二枚），再冒充健長公司名義以曾豊鈞、甲○○二人離職為由填載勞工保險退保申請表二份（甲○○部分係利用不知情之人
    填載），以偽造健長公司之「勞工保險退保申報表」之文書，繼之分別於九十年
    六月十四日、九十年七月十六日，向位於台北市○○○路○段四號之勞工保險局
    提出偽造之曾豊鈞、甲○○「勞工保險退保申報表」而資以行使，致生損害於勞
    工保險局對於勞工保險之管理以及曾豊鈞、甲○○、健長公司；乙○○復先由不
    知名之成年人偽刻「健長貿易有限公司」及「丙○○」印章後，蓋印在中華電信
    股份有限公司行動電話業務申請書上，偽造健長公司名義之「行動電話業務申請
    書」更換門號，於九十年六月二十一日，向位於台北市○○路○段四二號之中華
    電信股份有限公司台北南區營運處（下稱中華電信台北南區營運處）提出上開申
    請書而行使該偽造文書（乙○○並填載其本人為受託人以便辦理），將健長公司
    交予曾豊鈞使用之行動電話號碼予以變更，致生損害於健長公司，而於乙○○提
    出申請前，適因曾豊鈞使用健長公司該行動電話時常有干擾電話，經徵得丙○○
    同意後，於乙○○同日提出申請稍早之時，向中華電信台北南區營運處，提出變
    更門號之申請，並預計新門號下午可以開通，但到屆期仍未能通話，經曾豊鈞向
    中華電信查詢結果，發覺係當日曾豊鈞辦理後，乙○○又提出辦理所致，因而查
    知上情。
二、案經健長公司訴由台灣台北地方法院檢察署檢察官偵查起訴。
    理  由
一、訊之被告乙○○固不否認其有辦理曾豊鈞退保及申請變更健長公司行動電話號碼
    之行為，惟否認有偽造文書之行為，辯稱：曾豊鈞要甲○○跟伊說已經向丙○○
    辭職，所以伊就幫她退保，申請表原本就蓋好印章，伊拿來填寫後辦理，但甲○○的退保並非伊辦理，而丙○○說曾豊鈞不做了，要伊把公司申請的手機辦理停
    話，印章均放在公司抽屜裡云云。然而：（一）經查：豪琦公司與健長公司共用
    同一辦公室，而被告填載辦理曾豊鈞之勞工保險退保申報表以辦理退保、填寫行
    動電話業務申請書辦理變更行動電話號碼，以及甲○○亦有遭提出勞工保險退保
    申報表辦理退保之事實，為被告所是認，經核與證人丙○○、曾豊鈞及甲○○證
    述情節相符，並有九十年六月十四日、九十年七月十六日勞工保險退保申報表各
    一紙及九十年六月二十一日行動電話業務申請書一紙在卷可稽，應堪認定；（二
    ）次查：九十年六月十四日「曾豊鈞勞工保險退保申報表」上之「健長貿易有限
    公司」印文一枚、「丙○○」印文二枚、以及九十年七月十六日「甲○○勞工保
    險退保申報表」上「健長貿易有限公司」、「丙○○」之印文各一枚，均係係透
    過媒介物轉印而成，有法務部調查局九十一年十一月十一日調科貳字第０九一０
    ０七一九八八０號鑑定通知書在卷可稽（偵卷第一五七頁），而「健長貿易有限
    公司行動電話業務申請書」上「健長貿易有限公司」、「丙○○」之印文各一枚
    ，則係偽造印章之印文，復有法務部調查局九十二年九月八日調科貳字第０九二
    ００三０九０二０號鑑定通知書在卷可稽（偵卷第二四八頁），因此，上揭三份
    文書均為偽造印文所成，亦可認定；（三）再查：證人曾豊鈞並未向丙○○辭職
    、亦未向證人甲○○或被告表示其已辭職、丙○○更無辭退曾豊鈞之事實，業經
    證人丙○○、曾豊鈞及甲○○證述甚詳（偵卷第一二八頁、第二０七頁反面、第
    二一五頁以下，本院卷第一一二頁以下），是被告所辯：「曾豊鈞在九十年六月
    二十七日打電話給我員工甲○○，說他要回美國，請我幫他辦退保，他已向羅先
    生辭職了」、「我有向告訴人求證才去辦的」、「曾豊鈞叫甲○○跟我說她已經
    跟丙○○辭職，我想她不做我就幫她退保，我拿公司蓋好章的申報表來寫」等語
    ，然而，被告所辯上情不僅為證人丙○○、曾豊鈞及甲○○所否認，且曾豊鈞已
    在健長公司工作甚久，衡諸常情，則則在負責人丙○○同意之前，是否能確定離
    職，又員工離職，本有其所進行程序，關係薪資計算、尋覓新員工以及職務交接
    等事項，又健長公司員工之加退保向由甲○○處理，業經證人甲○○證述明確，
    則縱使曾豊鈞曾經表示離職之想法，並不代表已經確定離職或確定離職之日，曾
    豊鈞並非被告或豪琦公司員工，被告豈有聽聞他人閒聊時之想法，即可不經公司
    負責人丙○○、承辦人甲○○之應允而逕行以聽聞之日作為曾豊鈞離職日以辦理
    退保之理，尤其，該申請表上之印文係轉印而來，倘被告已獲允許自可取得印章
    用印，何需轉印印文，再參之被告先稱：「該張申請表是我寫好，才拿給丙○○
    他自己蓋章的」、「是我辦的，但印章是丙○○自己蓋的」，其後又改稱：「上
    面的章原已蓋好了，甲○○在公司向我提這件事後，我就在大家共用的櫃子裡拿
    出來填寫」、「印章不是我蓋的，我拿現成的表格拿起來填寫而已，印章是已經
    蓋好的」，先後所述並不一致且與法務部調查局前述鑑定結果不符，是被告前揭
    所辯之詞，應不足採，是顯係被告冒充健長公司之名義為之；（四）又查：甲○○並未向丙○○辭職、丙○○更無辭退甲○○之事實，健長公司員工僅丙○○、
    甲○○及曾豊鈞三人等情，業經證人丙○○、曾豊鈞及甲○○證述甚詳（偵卷第
    一二八頁、第二０七頁反面、第二一五頁以下，本院卷第一一二頁以下），而甲○○「勞工保險退保申報表」上之健長公司大小章印文，與曾豊鈞之部分相同，
    均係透過媒介物轉印而成，是甲○○之「勞工保險退保申報表」確係遭人偽造，
    而可能取得「健長貿易有限公司」、「丙○○」文者，除為被害人之證人三人外
    ，僅有被告一人而已，觀之甲○○遭退保之手法與被告前開使曾豊鈞退保之轉印
    手法均相同，足見被告利用不知情之人填載甲○○勞工保險退保申請表，以偽造
    印文以偽造健長公司之「勞工保險退保申報表」之文書，並持以行使之行為，應
    堪認定；（五）且查：「行動電話業務申請書」之部分，被告辦理變更之原因，
    於偵查中辯稱：「因丙○○說曾某不待在公司，就把公司幫其申請之手機辦理停
    話，我有經過丙○○授權」，於審理中又稱：「這是我個人電話轉給公司，八四
    年我個人申請的，後來他成立一個公司，不知道是八八年還是八九年，他公司成
    立時，我轉給他用的，他要走了當然要退還給我」、「丙○○跟我說00000
    00000有時常受干擾，叫我幫他更換電話」等語，其先後供述反覆不一，已
    堪容疑，而且丙○○並未請被告將健長公司手機號碼予以變更，且當日上午曾豊
    鈞以自行辦理變更事宜之事實，業據證人丙○○、甲○○、曾豊鈞證述綦詳，是
    顯係被告冒充健長公司之名義為之甚明，尤其，而行動電話申請書上健長公司大
    小章之印文係屬偽造，已如前述，是被告偽造「健長公司行動電話業務申請書」
    之文書，並持以行使之行為，足以認定；（六）至於被告於偵查中提出錄音帶及
    譯文，係被告非法監聽豪琦公司之電話，業據被告供述明確，是該錄音帶係被告
    違法錄音所得，而被告竊錄他人電話之原因，被告供稱係因：我在公司錄的，我
    裝的，我發現不對勁，於辯護意旨三狀則稱：被告所提呈之錄音帶，係於被告自
    身感覺週遭環境氣氛詭異，為保護自身之安全而私自錄製等情，因此，顯無證據
    能力，且縱使曾豊鈞、甲○○於電話中有聊及辭職之事，被告並非對話之當事人
    ，復未受他人委託，當無逕自辦理之可能，職是，被告請求勘驗其竊聽錄音帶，
    核無必要，附此說明；綜上所述，本件事證已臻明確，被告犯行堪以認定。
二、核被告所為，係犯刑法第二百十六條、第二百十條之行使偽造私文書罪。被告偽
    刻印章進而偽造印文之行為間有階段關係，偽刻印章之行為應為偽造印文之行為
    所吸收，偽造印文及盜用印文之行為為偽造私文書之部分行為，偽造私文書後復
    持以行使，偽造之低度行為為行使之高度行為所吸收，均不另論罪。被告利用不
    知情之人填寫甲○○之勞工保險退保申請表、偽刻「健長貿易有限公司」及「丙○○」印章，係間接正犯。被告先後三次行使偽造私文書之行為，時間緊接，時
    間緊接，所犯之罪名及基本犯罪構成要件均相同，顯係基於概括犯意反覆為之，
    為連續犯，應依刑法第五十六條之規定，以一罪論，並加重其刑。爰審酌被告犯
    罪動機目的、犯罪手段、犯罪所生之損害、對於被害人之影響、犯後否認之態度
    等一切情狀，量處如主文所示之刑，並諭知易科罰金之折算標準。另偽造於九十
    年六月十四日「曾豊鈞勞工保險退保申報表」上之「健長貿易有限公司」印文一
    枚、「丙○○」印文二枚、偽造於九十年七月十六日「甲○○勞工保險退保申報
    表」上、偽造於九十年六月二十一日「健長貿易有限公司行動電話業務申請書」
    上「健長貿易有限公司」、「丙○○」之印文各一枚、偽造之「健長貿易有限公
    司」及「丙○○」印章各一枚，分別係偽造之印章、印文，應依刑法第二百十九
    條之規定沒收之。
三、據上論斷，應依刑事訴訟法第二百九十九條第一項前段，刑法第五十六條、第二
    百十六條、第二百十條、第二百十九條、第四十一條第一項前段，罰金罰鍰提高
    標準條例第二條，判決如主文。
本案經檢察官楊智綸到庭執行職務。
中　　　華　　　民　　　國　　九十三　　年　　　六　　　月　　二十一　　日
                                    台灣台北地方法院刑事第二庭
                                        審判長  法  官  吳孟良
                                                法  官  傅中樂
                                                法  官  蘇嘉豐
右正本證明與原本無異。
如不服本判決，應於判決送達後十日內向本院提出上訴狀（應抄附繕本）。告訴人或
被害人如對於本判決不服者，應具備理由請求檢察官上訴，其上訴期間之計算係以檢
察官收受判決正本之日期為準。
                                                書記官  蘇靜紅
中　　　華　　　民　　　國　　九十三　　年　　　六　　　月　　二十一　　日
附錄本案論罪科刑所適用法條全文：
刑法第二百十條：
偽造、變造私文書，足以生損害於公眾或他人者，處五年以下有期徒刑。
刑法第二百十六條：
行使第二百十條至第二百十五條之文書者，依偽造、變造文書或登載不實事項或使登
載不實事項之規定處斷。
